臺灣高等法院民事判決　　　　　　　　 94年度上易字第358號
上 訴 人 即
附帶被上訴人　乙○○
被上訴人即
附帶上訴人　　甲○○
當事人間損害賠償事件，上訴人對於中華民國94年1月31日臺灣
士林地方法院93年度訴字第941號第一審判決提起一部上訴，被
上訴人提起一部附帶上訴，本院於94年10月18日言詞辯論終結，
判決如下：
    主  文
上訴及附帶上訴均駁回。
第二審訴訟費用關於上訴部分，由上訴人負擔，關於附帶上訴部
分，由被上訴人負擔。
    事實及理由
一、本件被上訴人即附帶上訴人（下稱被上訴人）主張：上訴人
    即附帶被上訴人（下稱上訴人）因其妻高陳燕燕與伊間之債
    務問題產生糾紛，竟於民國92年6月10日起，將製作內容為
    ：「小心，騙子就在你身旁！注意你的信用卡、身分證以及
    她的滿口謊言！吳姓女子已從竹圍金蟬脫殼，在紅樹林另起
    爐灶！」之言詞，其上並載有伊之照片、姓名等資料之傳單
    ，陸續張貼於台北縣淡水鎮竹圍市場、高陳燕燕及謝淑敏所
    開設之店門口、伊住處及工作地點等處，足以毀損伊之名譽
    ，伊提出刑事告訴，上訴人經台灣士林地方法院（下稱士林
    地院）檢察署檢察官聲請簡易判決處刑，並經士林地院刑事
    庭判決有罪確定。上訴人妨害伊之名譽，應負損害賠償責任
    ，伊得請求上訴人賠償下列金額：(一)自付醫療費新台幣（下
    同）1萬5,031元。(二)薪資及分紅獎金損失242萬2,339元。(三)
    非妝不可有限公司請求賠償搬遷費用18萬9,705元。(四)慰撫
    金200萬元等情，爰依民法第184條、第195條第1項之規定，
    求為命上訴人給付462萬7,075元及自起訴狀繕本送達之翌日
    起，至清償日止，按年息百分之5計算利息之判決（原審判
    命上訴人給付10萬元及法定遲延利息，而駁回被上訴人其餘
    之請求。上訴人對其敗訴部分其中1萬元部分未聲明不服而
    確定，僅對其餘9萬元部分聲明不服，提起上訴。被上訴人
    僅對慰撫金其中50萬元部分聲明不服，提起附帶上訴，請求
    上訴人再給付慰撫金50萬元及法定遲延利息，對其餘部分之
    請求，未聲明不服而確定。本件僅須就慰撫金部分為審酌）
    。並附帶上訴聲明：(一)原判決關於駁回下開第二項之訴部分
    廢棄。(二)上開廢棄部分，上訴人應再給付被上訴人50萬元及
    自93年2月4日起，至清償日止，按年息百分之5計算之利息
    。答辯聲明：上訴駁回。
二、上訴人則以：伊認為本件之精神慰撫金，賠償象徵意義大於
    實質意義，若僅憐憫、同情被上訴人自身造成之窘境，對伊
    有失公允。且伊因妨害名譽案件，已被判處拘役20日，緩刑
    2年確定，伊已受法律制裁，被上訴人亦已討得公道，被上
    訴人雖受伊妨害名譽之影響，但無實質之損害，被上訴人請
    求之慰撫金過高云云，資為抗辯。並上訴聲明：原判決關於
    超過1萬元本息部分廢棄。(二)上開廢棄部分，被上訴人在第
    一審之訴及假執行之聲請均駁回。答辯聲明：附帶上訴駁回
    。
三、兩造不爭執之事實：
    被上訴人對上訴人向士林地院檢察署提起妨害名譽罪之告
    訴，經檢察官偵查結果認：「乙○○（即上訴人）因其妻高
    陳燕燕（另經不起訴處分）與甲○○（即被上訴人）之間債
    務遲未解決而心生不滿，竟於92年6月10日起，將製作好內
    容為『小心，騙子就在你身旁！注意你的信用卡、身分證以
    及她的滿口謊言！吳姓女子已從竹圍金蟬脫殼，在紅樹林另
    起爐灶！』其上並載明甲○○之照片、姓名等資料之傳單，
    未經高陳燕燕及其他商家所有人同意，陸續張貼於台北縣淡
    水鎮竹圍市場、高陳燕燕及謝淑敏（另經不起訴處分）所開
    設之店門口、甲○○住處及工作地點等處，足以毀損甲○○
    名譽」，經士林地院檢察署以92年度偵字第8967號聲請簡易
    判決處刑，案經士林地院刑事庭以92年度士簡字第1531號刑
    事簡易判決判處上訴人散布文字，而指摘足以毀損他人名譽
    之事，處拘役20日，如易科罰金，以300元折算一日，緩刑2
    年；嗣經檢察官提起上訴，士林地院刑事庭以93年度簡上字
    第131號判決上訴駁回確定。而高陳燕燕以其持有被上訴人
    簽發面額35萬元之本票，向士林地院聲請裁定准予強制執行
    ，經士林地院以92年度票字第1889號裁定准予強制執行，被
    上訴人不服提起抗告，經本院以92年度抗字第4597號裁定駁
    回確定。被上訴人再向士林地院簡易庭起訴請求確認上開本
    票債權不存在，經士林地院簡易庭以92年度士簡字第1076號
    判決駁回被上訴人之訴，被上訴人不服提起上訴，尚未確定
    等事實，為兩造所不爭執（見本院卷第49頁之筆錄），並有
    士林地院檢察署92年度偵字第8967號聲請簡易判決處刑書、
    士林地院92年度士簡字第1531號刑事簡易判決、士林地院93
    年度簡上字第131號刑事判決、士林地院92年度票字第1889
    號裁定、本院92年度抗字第4597號裁定及士林地院92年度士
    簡字第1076號宣示判決筆錄可證（見原審卷第7、9、10  、
    176、177、19、20、21、22頁），堪信為真實。
四、本件經依民事訴訟法第463條準用同法第270條之1第1項第3
    款規定，整理並協議簡化爭點後，兩造同意就本院94年7月4
    日準備程序中，兩造協議簡化之爭點為辯論範圍。本件之爭
    點為：被上訴人請求上訴人給付慰撫金60萬元，是否過高？
    茲僅就兩造之爭執點，分述如下：
    (一)按故意或過失，不法侵害他人之權利者，負損害賠償責任
      ；又不法侵害他人之身體、健康、名譽或自由者，被害人
      雖非財產上之損害，亦得請求賠償相當之金額；民法第
      184條第1項前段、第195條第1項前段分別定有明文。查被
      上訴人主張上訴人妨害其名譽之事實，為上訴人所不爭執
      ，且上訴人因妨害被上訴人之名譽，經法院判處拘役20日
      ，如易科罰金，以300元折算一日，緩刑2年確定，有士林
      地院92年度士簡字第1531號刑事簡易判決及士林地院93年
      度簡上字第131號刑事判決可考（見原審卷第9、10、176
      、177頁）。上訴人對被上訴人因而所受非財產上之損害
      ，自應負損害賠償責任。
    (二)次按名譽被侵害者，關於非財產上之損害，加害人雖亦負
      賠償責任，但以相當之金額為限，民法第195條第1項定有
      明文，所謂相當，自應以實際加害情形與其名譽影響是否
      重大，及被害者之身分地位與加害人經濟狀況等關係定之
      （最高法院47年台上字第1221號判例意旨參照）。又慰撫
      金之賠償得參酌雙方身分、資力與加害程度及其他各種情
      形核定相當之數額（最高法院51年台上字第223號判例意
      旨參照）。查被上訴人於原審原請求上訴人給付慰撫金
      200萬元，經原審判決上訴人應給付10萬元，被上訴人提
      起上訴，請求上訴人再給付50萬元及法定遲延利息。上訴
      人則抗辯本件精神慰撫金，賠償象徵意義大於實質意義，
      若僅憐憫、同情被上訴人自身造成之窘境，對伊有失公允
      。且伊因妨害名譽案件，已被判處拘役20日，緩刑2年確
      定，伊已受法律制裁，被上訴人已討得公道，被上訴人雖
      受伊妨害名譽之影響，但無實質之損害云云。經查上訴人
      確因妨害被上訴人之名譽，經法院判處拘役20日，如易科
      罰金，以300元折算一日，緩刑2年確定，已如前述。而上
      訴人係以製作內容為「小心，騙子就在你身旁！注意你的
      信用卡、身分證以及她的滿口謊言！吳姓女子已從竹圍金
      蟬脫殼，在紅樹林另起爐灶！」之言詞，其上並貼有被上
      訴人之照片、姓名等資料之傳單，且未經高陳燕燕及其他
      商家所有人同意，陸續張貼於台北縣淡水鎮竹圍市場、高
      陳燕燕及謝淑敏所開設之店門口、被上訴人住處及工作地
      點等處，業經刑事法院所認定，有士林地院93年度簡上字
      第131號確定刑事判決可考（見原審卷第176、177頁），
      且為上訴人所不爭執。上訴人之上開行為，足以使人誤認
      被上訴人有傳單上所指之行為，確實造成被上訴人之名譽
      實質受損。經查被上訴人已離婚，有二位子女，其係中興
      大學畢業，曾任職建設公司、傳銷公司，現任職於非妝不
      可有限公司，每月收入平均1、2萬元，名下無不動產，存
      款約5萬元，有一筆投資20萬元（見原審卷第39頁之筆錄
      、第67頁至第69頁之稅務電子閘門財產所得調件明細表、
      本院卷第49頁之筆錄）。而上訴人已婚，有一位子女，其
      係政治大學畢業，擔任中國生產力中心、清華大學自強基
      金會講師，每月收入約5、6萬元，名下有三筆房屋、土地
      及一筆投資30萬元（見原審卷第39頁之筆錄、第68、82頁
      之稅務電子閘門財產所得調件明細表）。本院審酌兩造之
      上開身分、資力與加害程度、被上訴人因上訴人之妨害名
      譽所造成精神上之痛苦等一切情形，認被上訴人請求上訴
      人須給付10萬元為適當。被上訴人逾此數額之請求，尚非
      正當。
五、綜上所述，被上訴人依民法第195條第1項之規定，請求上訴
    人給付10萬元，及自起訴狀繕本送達之翌日即93年2月4日（
    見原審附民卷第37頁之送達證書）起，至清償日止，按年息
    百分之5計算之利息部分，自屬正當，應予准許。至超過上
    開部分之請求，為無理由，即屬不應准許。從而原審就上開
    應予准許部分，所為上訴人（除確定部分外）敗訴之判決，
    並無不合。上訴人上訴論旨指摘原判決其中9萬元部分不當
    ，求予廢棄改判，為無理由，應駁回其上訴。就上開不應准
    許部分，所為被上訴人（除確定部分外）敗訴之判決，並無
    不合。被上訴人附帶上訴論旨指摘原判決其中50萬元部分不
    當，求予廢棄改判增加給付，為無理由，應駁回其附帶上訴
    。
六、兩造其餘之攻擊或防禦方法及所用之證據，經斟酌後，認為
    均不足以影響判決之結果，爰不逐一論列。
七、據上論結，本件上訴及附帶上訴均為無理由，依民事訴訟法
    第449條第1項、第78條，判決如主文。
中　　華　　民　　國　　94　　年　　11　　月　　 1　　日
                  民事第七庭審判長法　官　鄭三源
                                  法　官　黃嘉烈
                                  法　官　王聖惠
正本係照原本作成。
不得上訴。
中　　華　　民　　國　　94　　年　　11　　月　　2 　　日
                                  書記官　陳樂觀
